【裁判字號】    92,上訴,597
【裁判日期】    920612
【裁判案由】    偽造文書等
【裁判全文】
台灣高等法院刑事判決                            九十二年度上訴字第五九七號
    上  訴  人
    即  被  告  甲○○
右列被告因偽造文書等案件，不服台灣基隆地方法院九十一年度訴緝字第十六號，中
華民國九十一年十二月三十一日第一審判決（起訴案號：台灣基隆地方法院檢察署九
十年度偵字第三五○三號），提起上訴，本院判決如左：
    主  文
上訴駁回。
    事  實
一、甲○○曾於民國八十三年六月間，因業務過失致死案件，經台灣基隆地方法院判
    處有期徒刑一年，緩刑三年確定；又於緩刑期內之八十五年間，因偽造私文書案
    件，經台灣基隆地方法院判處有期徒刑五月，經本院及最高法院分別駁回上訴而
    確定。前案經撤銷其緩刑宣告後，接續執行二罪，於八十七年十一月十一日，因
    假釋縮短刑期而執行完畢。詎甲○○復於九十年七月二日，因陪鄰居乙○○前往
    郵局領錢，而獲悉乙○○之帳戶密碼，竟意圖為自己不法之所有，於同月七日上
    午八時許，委由不知情之陳明和，以自用小客車，載其前往乙○○基隆市○○街
    四十二巷四號一樓之住處，由陳明和在外等候，再由其入內邀請乙○○一起前往
    茶藝館喝茶，並趁乙○○同意外出而上樓更換衣服之機會，竊取乙○○所有而放
    置於一樓茶儿抽屜內之郵局存摺一本
    ─二號)、印鑑章一枚。得手後，藏於身上，同日上午九時許，乙○○隨其搭乘
    陳明和之自用小客車，相偕前往基隆市○○路一０六之一號唯新茶藝館喝茶寒喧
    ，至同日上午十一時三十分許，甲○○託詞外出，而於同日上午十一時五十六分
    至五十八分，單獨前往基隆市○○路一三０號之基隆郵局，持前開存摺，盜用乙
    ○○印鑑章蓋於郵政存簿儲金提款單之原留印鑑處，並填寫該帳戶之密碼、提款
    金額，而偽造該提款單，進而持以行使，使不知情之該郵局承辦人員，誤以乙○
    ○或經乙○○授權之人前來領款，陷於錯誤，而詐領存款新台幣（下同）四萬二
    千元，致生損害於乙○○及基隆郵局。得手後，甲○○再行返回該茶藝館，佯裝
    無事而繼續喝茶聊天。甲○○所詐部分款項用於支付唯新茶藝館及其後再同往自
    來街、龍安街各茶藝館之消費。同日晚間八時許，彼等離開茶藝館，乙○○回家
    後，發現該存摺及印鑑章失竊，於翌（八）日前往郵局止付時，始知存款四萬三
    千餘元，已被提領四萬二千元；因尋甲○○未獲，遂報警處理，經警調取基隆郵
    局當天之錄影帶，始知上情。
二、案經基隆市警察局第二分局報請台灣基隆地方法檢察署檢察官偵查起訴。
    理      由
一、訊據上訴人即被告甲○○固坦承於右揭時、地前往基隆郵局領取被害人乙○○存
    簿內存款四萬二千元之事，唯矢口否認有何竊盜、偽造文書及詐欺取財之犯行，
    辯稱：因楊文康向其借款十萬元，於案發當日，其等在唯新茶藝館喝茶寒喧時，
    乙○○當面交付存摺及印鑑章，並告知該帳戶之密碼，授權其前往領款四萬二千
    元，在支付當日茶藝館之消費金額後，嗣於當晚一起搭乘計程車返回乙○○東峰
    街住處時，將存摺及印鑑章當面交還乙○○云云。
二、經查：
  (一)被告確於前揭時、地提領乙○○之存款四萬二千元一節，業據被告供承不諱，核
    與乙○○之指訴相符，並有被告提款時之錄影帶翻拍照片一張
    頁)、郵局帳目資料及基隆郵局九十一年十月三日營九一字第五０六００六二０
    一號函暨所附被告所偽造用以提領款項之郵政存簿儲蓄提款單在卷可稽，此部分
    被告任意性之自白堪認與事實相符。
  (二)被告雖辯稱：乙○○為清償舊欠，授權其提領前開存款云云，惟被害人乙○○對
    未授權被告至郵局領一節，業已指訴明確，核與證人即一同前往茶藝館喝茶之陳
    明和證稱：在唯新茶藝館喝茶寒喧當時，被告離開大約一小時才又回來，當場其
    並未見及被害人乙○○交付存摺及印鑑章給被告，亦未聽聞被害人乙○○囑託被
    告去郵局提款，更未見被告返回茶藝館時，將存摺及印鑑章交還被害人乙○○，
    反而只聽聞被告表示要出去提款，並謂該款項是其子所有等語（見原審卷第六十
    二頁、第六十三頁、第六十五頁、第一三七頁、第一三八頁、第一四０頁、第一
    四一頁）。衡諸，共同前往茶藝館者，只有被告、被害人乙○○及證人陳明和，
    其人數簡單，彼此間之互動應對關係並不複雜，就被害人乙○○有無交付存摺及
    印鑑章囑被告前往郵局領款，其過程單純，證人陳明和當無誤記之理。何況，若
    謂被害人乙○○係在茶桌上交付存摺及印鑑章予被告領款，則被告於領得款項後
    ，亦應在茶桌上交還存摺及印鑑章，並交待領款相關事宜，始合常情。然本案被
    告供稱其提款回來之後，既未告知被害人乙○○其提款若干，亦未當場交還存摺
    及印鑑章，彷彿提款一事與被害人乙○○無關，所述情節疑竇重重。再被告稱被
    害人乙○○積欠其十萬元，並曾開立同額本票由其收執，此為被害人乙○○所一
    再否認，被告自案發迄今，亦無法舉出足以證明其與被害人乙○○間確有債權債
    務關係之本票或其他相關之證人以供查證，且被告於領款後，並未告知被害人乙
    ○○其前往郵局提款之數額，又如何能結算其與被害人乙○○間之債務？凡此種
    種均有違常情。被告所辯被害人乙○○授權而領款一節，係圖卸之詞，自不足以
    採信。綜上所述，本件被告之罪證明確，其犯行洵堪認定。
三、核被告所為，係犯刑法第三百二十條第一項之竊盜罪、第二百十六條、第二百十
    條行使偽造私文書及第三百三十九條第一項之詐欺取財罪。其盜用印章為偽造私
    文書之部分行為，偽造私文書之低度行為應為高度之行使行為所吸收，均不另予
    論罪。又被告所犯之竊盜、詐欺取財及行使偽造私文書各罪間，有方法、結果之
    牽連關係，為牽連犯，應從較重之行使偽造私文書罪處斷。被告前曾受如事實欄
    所載有期徒刑之執行，此有本院被告全國前案紀錄表及台灣高等法院檢察署刑案
    紀錄簡覆表附卷可考，其於有期徒刑執行完畢後五年以內，再犯最重本刑為有期
    徒刑之本罪，為累犯，應加重其刑。
四、原審認被告罪證明確，審酌被告之品行、生活狀況、智識程度、犯罪之動機、目
    的、犯罪所生之危害、犯後之態度等一切情狀，量處有期徒刑六月，並諭知易科
    罰金之折算標準。又斟酌被告盜用被害人乙○○之印章，並非偽造被害人乙○○
    之印章，爰不予宣告沒收，經核認事用法均無違誤，量刑亦屬妥適。被告仍執前
    詞，上訴否認犯罪，為無理由，應予駁回。
據上論結，應依刑事訴訟法第三百六十八條，判決如主文。
本案經檢察官謝英民到庭執行職務。
中      華      民      國    九十二    年      六      月     十二     日
                                台灣高等法院刑事第五庭
                                    審判長法  官  曾  德  水
                                          法  官  楊  貴  雄
                                          法  官  蘇  素  娥
右正本證明與原本無異。
如不服本判決，應於收受送達後十日內向本院提出上訴書狀，其未敘述上訴之理由者
並得於提起上訴後十日內向本院補提理由書（均須按他造當事人之人數附繕本）。
                                          書記官  何  閣  梅
中      華      民      國    九十二    年      六      月     十二     日
附錄法條
中華民國刑法第二百一十條
 (偽造變造私文書罪)
偽造、變造私文書，足以生損害於公眾或他人者，處五年以下有期徒刑。
中華民國刑法第二百一十六條
 (行使偽造變造或登載不實之文書罪)
行使第二百十條至第二百十五條之文書者，依偽造、變造文書或登載不實事項或使登
載不實事項之規定處斷。
中華民國刑法第三百二十條第一項
 (普通竊盜罪、竊佔罪)
意圖為自己或第三人不法之所有，而竊取他人之動產者，為竊盜罪，處五年以下有期
徒刑、拘役或五百元以下罰金。
中華民國刑法第三百三十九條第一項
 (普通詐欺罪)
意圖為自己或第三人不法之所有，以詐術使人將本人或第三人之物交付者，處五年以
下有期徒刑、拘役或科或併科一千元以下罰金。


司法院資訊處製作；財團法人民間司法改革基金會備份。
